臺灣臺東地方法院民事判決　九十一年度訴字第一○六號
　　原　　　告　甲○○
　　被　　　告　台東區中小企業銀行股份有限公司
　　法定代理人　乙○○
　　訴訟代理人　丙○○
右當事人間請求第三人異議之訴事件，本院判決如左：
    主      文
原告之訴駁回。
訴訟費用由原告負擔。
    事實及理由
一、原告起訴主張：台東市○○路○段六十四號房屋（下稱「系爭房屋」）並未辦理
    保存登記，原為訴外人睢興國所有，於民國（下同）九十年三月三十日出賣並移
    轉占有予伊，伊於九十年十一月二十六日依法申報完繳契稅，並於同日完成申報
    變更房屋稅納稅義務人手續，詎被告竟以睢興國為債務人，於九十年十月十七日
    聲請假扣押系爭房屋，經鈞院以九十年度執全字第八一七號受理在案，並於九十
    年十一月二十七日將系爭房屋予以查封，伊為該屋之所有權人，爰依強制執行法
    第十五條之規定，提起本件訴訟，並聲明：鈞院九十年度執全字第八一七號執行
    事件就原告所有門牌號碼為台東市○○路六四七號建物所為之查封強制執行程序
    應予撤銷。被告則以：系爭房屋為並未辦理保存登記之建物，原告自前手睢興國
    所取得者僅為事實上處分權，並無所有權等語置辯，並聲明：原告之訴駁回。
二、本件原告主張：系爭房屋未辦理保存登記，係伊向睢興國買受，詎被告竟以睢興
    國為債務人向鈞院聲請假扣押強制執行予以查封之事實，業據其提出不動產買賣
    契約書、建物買賣所有權移轉契約書、契稅繳款書及房屋稅籍證明書影本各一件
    為證，且有台東縣稅捐稽徵處九十一年六月二十日東稅財字第○九一○○二七三
    九四號函在卷可稽，並經本院依職權調取本院九十年度執全字第八一七號假扣押
    執行全卷核閱屬實，且為被告所不爭執，自堪認為真正。
三、按不動產物權，依法律行為而取得、設定、喪失及變更者，非經登記不生效力，
    民法第七百五十八條定有明文。又違章建築物雖然不能辦理所有權登記，但仍得
    為交易之標的物，且因其性質上屬於不動產，故買受違章建築者，仍須登記，始
    能取得所有權，不能因違章建築物不能登記，而謂不適用民法物權編關於登記之
    規定（最高法院四十三年台上字第八五六號判例參照）。再就未辦理保存登記之
    建築物為讓與時，雖因未辦理保存登記致不能辦理所有權移轉登記，該建築物之
    所有權不能發生讓與之效力，但受讓人與讓與人間非不得約定將該建築物之事實
    上處分權讓與於受讓人（最高法院七十四年度台上字一三一七號判決參照）。經
    查，本件系爭房屋並未辦理保存登記，已如前述，揆諸前開說明，自無法為所有
    權之移轉登記，而原告對於系爭房屋雖居於買受人之地位，惟並未具備民法第七
    百五十八條所定之不動產依法律行為而取得之生效要件，系爭房屋自亦未發生讓
    與所有權之效力，是原告所取得者僅為對系爭房屋之事實上處分權，原告主張伊
    為系爭房屋之所有權人，顯不足採。
四、未按第三人異議之訴，必就執行標的物有足以排除強制執行之權利者，始得謂其
    強制執行之異議權存在，此觀強制執行法第十五條之規定自明。所謂就執行標的
    物有足以排除強制執行之權利者，係指對於執行標的物有所有權、典權、留置權
    、質權存在情形之一者而言，占有依民法第九百四十條之規定，不過對於物有事
    實上管領之力，自不包含在內（最高法院四十四年度台上字第七二一號判例參照
    ）。查本件原告對系爭房屋並無所有權，已如前述，縱其業已取得系爭房屋之事
    實上處分權，依上開說明，亦無權排除強制執行。從而，本件原告以系爭房屋所
    有權人之地位提起本訴，請求撤銷系爭房屋查封之強制執行程序，為無理由，應
    予駁回。
五、結論：本件原告之訴為無理由，依民事訴訟法第七十八條，判決如主文。
中　　　華　　　民　　　國　　九十一　　年　　　七　　　月　　二十五　　日
                                    臺灣臺東地方院法院民事庭
　　　　　　　　　　　　　　　　　　　　　　審判長法官　李昆曄
　　　　　　　　　　　　　　　　　　　　　　　　　法官　魏于傑
　　　　　　　　　　　　　　　　　　　　　　　　　法官　柯姿佐
右為正本係照原本製成。
如對本判決上訴須於判決送達後廿日內向本院提出上訴狀。（須附繕本）
「切勿逕送上級法院」
中　　　華　　　民　　　國　　九十一　　年　　　八　　　月　　　二　　　日
　　　　　　　　　　　　　　　　　　　　　　法院書記官　陳敏捷
